【裁判字號】    98,上易,890
【裁判日期】    990413
【裁判案由】    損害賠償
【裁判全文】
臺灣高等法院民事判決                 98年度上易字第890號
上  訴  人  喬安娜服飾實業有限公司
法定代理人  丙○○
訴訟代理人  甲○○
被 上訴 人  齊家公寓大廈管理維護有限公司
法定代理人  乙○○
訴訟代理人  曾郁智律師
複 代理 人  方瓊英律師
            鐘耀盛律師
上列當事人間損害賠償事件，上訴人對於中華民國98年7月13日
臺灣臺北地方法院98年度訴字第720號第一審判決提起上訴，並
為訴之追加，本院於99年3月30日言詞辯論終結，判決如下：
    主  文
上訴及追加之訴均駁回。
第二審及追加訴訟費用均由上訴人負擔。
    事實及理由
一、按第二審所為訴之變更或追加，非經他造同意，不得為之。
    但民事訴訟法第255條第1項第2款至第6款情形，不在此限。
    又被告於訴之變更或追加無異議，而為本案之言詞辯論者，
    視為同意變更或追加，且為第二審程序所準用。民事訴訟法
    第446條第1項、第255條第2項、第463條分別定有明文。查
    上訴人於原審係以被上訴人債務不履行致其受有損害，請求
    被上訴人賠償新臺幣（下同）64萬937元及法定遲延利息，
    嗣於本院追加民法第245條之1第1項締約過失致其受有損害
    為本件訴訟標的，而為上開同一之聲明，被上訴人亦無異議
    而為本案言詞辯論，應視為同意，上訴人之追加並無不合，
    應予准許。
二、上訴人主張：被上訴人於民國97年4月23日委託伊代為設計
    「總公司行政人員及駐場秘書」女套裝之款式與樣品之製作
    ，經數月之討論與修正，雙方針對女套裝各種款式之價格與
    女襯衫灰白條紋緹花布之開機織染最低價碼數達成共識，並
    於97年7月2日報價單（下稱系爭報價單）上簽名蓋章確認。
    依兩造約定，開機織染之女襯衫布料最低量為3,000碼，被
    上訴人應於3年內負責下單用完，且不得任意變換，以保障
    伊之權益。至於兩造簽訂之銷售金額，則依女襯衫每件需要
    1.35碼始克製作完成來計算，被上訴人應於3年內負責向伊
    下單訂購2,222件女襯衫，而銷售金額按每件新臺幣（下同
    ）850元計算，應為188萬8,700元；另女外套、窄裙、長褲
    則因每人僅分配各1件，因此銷售金額應為1,111套（配合前
    述女襯衫用完之責任額度），以每套3,100元計算，應為344
    萬4,100元，合約總銷售金額為533萬3,800元（皆不含稅）
    。嗣被上訴人於97年7月22日向伊下單要求先行供應第1批襯
    衫與窄裙各50件，約定應於97年8月10日前交貨，詎被上訴
    人於97年9月17日僅收受前開花襯衫50件，窄裙部分則拒絕
    不要，且向伊表明不負責處理後續剩餘之布料，伊遂於97年
    10月29日發函請求被上訴人履約，被上訴人卻置之不理。爰
    依民法第216條規定，請求被上訴人賠償伊所受上開損害中
    打樣費用（含打版副料）1萬2,000元（依報價單之3倍計算
    ）及女襯衫3,000碼承攬之期待利益損失62萬8,937元（原起
    訴主張為184萬7,815元），合計金額為64萬937元。為此，
    依債務不履行損害賠償之法律關係，請求判令被上訴人應給
    付上訴人64萬937元及自起訴狀繕本送達翌日起至清償日止
    按週年利率5%計算之利息，並願供擔保請准宣告假執行等語
    。原審為上訴人敗訴之判決，上訴人提起上訴後主張本院如
    認兩造系爭訂購服裝契約不成立，則追加締約過失致其受有
    損害為本件訴訟標的，並上訴聲明：(一)原判決關於駁回上訴
    人後開第二項之訴部分廢棄。(二)被上訴人應給付上訴人64萬
    937元及自起訴狀繕本送達翌日起至清償日止按週年利率5%
    計算之利息。
三、被上訴人則以：伊於97年7月2日簽名回傳之報價單，並無客
    戶同意之確認欄位，亦未記載件數、金額，伊無從依該報價
    單決定訂購與否，伊公司負責人僅係應上訴人要求於傳真空
    白處簽名後回傳而已，並非就系爭報價單上內容與上訴人成
    立合意。兩造於訂購之前並無針對所謂「開機織染最低量」
    進行任何討論，也無從得知1件女襯衫需用若干碼布料，況
    伊需著女套裝之員工僅10餘人，斷無可能訂購2,222件女襯
    衫，伊僅有以訂購確認單訂購襯衫及窄裙各50件，其中襯衫
    部分雖與原樣品款式、顏色不符，但伊勉強予以收受並已付
    款4萬4,625元；窄裙部分則因成品與約定顏色、材質嚴重不
    符，而予退回，伊並未再訂購或要求搭配其他產品，故上訴
    人製作而出售予伊之服裝品質不佳，與原先約定之樣品式樣
    不符，構成不完全給付、違反誠信原則在先。又兩造接洽過
    程中，上訴人並無任何文件記載樣品費，且承諾自行吸收樣
    品費用；上訴人自行認定總銷售金額之33.33%計算期待利益
    損失毫無根據可言，是上訴人之請求為無理由等語，資為抗
    辯。並答辯聲明：上訴駁回。
四、查被上訴人曾於97年7月2日簽收上訴人所製作之系爭報價單
    ，嗣於同年7月22日向上訴人訂購花襯衫、女窄裙各50件，
    並約定應於97年8月10日前交貨。被上訴人嗣於97年9月17日
    收受前開花襯衫50件，並依單價每件850元計算給付上訴人
    花襯衫總價金4萬2,500元，另加計5﹪稅額後為4萬4,625元
    。上訴人則於97年10月29日發函被上訴人表示，被上訴人藉
    口布料不對而拒收其餘50件女窄裙，且揚言日後不再採用上
    訴人已織染之布料，已違反兩造合約內容，遂請被上訴人於
    函到3日內答覆是否履約，否則將以被上訴人違約為由逕行
    訴請賠償，經被上訴人於97年10月30日收受該存證信函。被
    上訴人乃於97年11月17日發函上訴人表示，其於97年7月22
    日向上訴人訂購花襯衫、女窄裙，惟於97年9月17日接獲上
    訴人交付之襯衫後，發覺與上訴人先前送交之樣品在材質、
    樣式與顏色方面均不相符等情，有系爭報價單、訂購確認單
    、銷貨單、銷貨請款清單、發票、出貨明細及出貨單、存證
    信函附卷可稽（見原審卷第12至20、54、55頁），且為兩造
    所不爭，堪以認定。
五、上訴人主張：伊與被上訴人就系爭報價單成立3,000碼女襯
    衫灰白蹄花布買賣契約云云，惟為被上訴人所否認，並以前
    開情詞置辯。經查：
  (一)按當事人互相表示意思一致者，無論其為明示或默示，契約
    即為成立；當事人對於必要之點，意思一致，而對於非必要
    之點，未經表示意思者，推定其契約為成立，關於該非必要
    之點，當事人意思不一致時，法院應依其事件之性質定之；
    解釋意思表示，應探求當事人之真意，不得拘泥於所用之辭
    句，民法第153條、第98條分別定有明文。又按解釋當事人
    之契約，應以當事人立約當時之真意為準，而真意何在，又
    應以過去事實及其他一切證據資料為斷定之標準，不能拘泥
    文字致失真意，最高法院39年台上字第1053號、49年台上字
    第303號判例可資參照。
  (二)上訴人主張兩造約定被上訴人須購買3,000碼女襯衫灰白蹄
    花布云云，雖據提出系爭報價單影本1紙、存證信函影本2件
    為證（見原審卷第12、16至20頁），惟觀諸系爭報價單記載
    「…女七分袖荷葉領襯衫配灰色緞帶（材質：100﹪polyest
    er強橪布，顏色白底灰條紋蹄花布，單價每件850元）…附
    註：1.女襯衫灰白蹄花布每次開機織染最低量為3,000碼，
    由廠商（即上訴人）先行儲存。按客戶（即被上訴人）之需
    求分階段生產製作成品衣服，銷售金額則依實際交貨之數量
    請款；但客戶必須在3年內負責用完前述織染之布料。2.客
    戶不得在用罄前述布料前任意變換之」，此報價單係上訴人
    將被上訴人訂購服飾之款式、材質、顏色、單價等交易條件
    通知予被上訴人，雖載有「女襯衫灰白蹄花布每次開機織染
    最低量為3,000碼」之內容，惟3,000碼之布料可製女用襯衫
    之件數、被上訴人預計應給付之價金若干等節，均未載明於
    此報價單上，俾被上訴人知悉此為交易之必要之點；況衡諸
    一般民間交易習慣，長久往來之客戶間基於互信，或小額金
    錢交易確常以傳真方式為之，惟依上訴人主張其與被上訴人
    於系爭報價單成立之交易金額高達533萬3,800元，而兩造間
    先前並無商業上之交易往來，為兩造所不爭，彼此間尚無信
    賴基礎，衡情被上訴人應無可能僅憑一紙傳真之報價單即為
    承諾之意思表示而與上訴人成立系爭訂購契約。再者，被上
    訴人於97年7月22日出具訂購確認單，載明品名、尺寸、數
    量予上訴人，上訴人則於97年9月17日出具銷貨單、銷貨請
    款清單及統一發票，交付價金4萬4,625元之荷葉領女襯衫50
    件予被上訴人等情，有訂購確認單、銷貨單、銷貨請款清單
    及統一發票等件影本附卷可稽（見原審卷第13至15頁），上
    開銷貨單、銷貨請款清單及統一發票均僅記載被上訴人向上
    訴人訂購女襯衫50件及應支付之款項，並無系爭報價單所記
    載之女窄裙、女長褲、女外套等項目，亦未載明類同系爭報
    價單附註欄所載開機織染之女襯衫布料最低量為3,000碼，
    客戶應於3年內負責下單用完等意旨；且系爭報價單並未記
    載女窄裙、女長褲、女外套部分之件數及總價金，上訴人系
    爭報價就單件服飾而為，而非就3,000碼布料得製成成衣之
    總價金予以報價，且該報價單上僅有上訴人之統一發票專用
    章，並無上訴人代表人之簽章，亦無客戶承諾之確認欄位，
    被上訴人代表人僅於空白處簽具「齊家物業乙○○7/2」之
    字樣，基此，自難認兩造就此買賣標的物已為合意，益徵系
    爭報價單僅係上訴人提供服裝之價格供被上訴人下單交易之
    參考。是上訴人雖將系爭報價單傳真予被上訴人，惟被上訴
    人僅以之為價格之參考，並未就報價單其餘附註記載之內容
    予以承諾。被上訴人雖於97年11月17日台北杭南郵局第0561
    5號存證信函載述「…二、本公司（即被上訴人）向貴公司
    （即上訴人）訂製女套裝乙批，並曾於97年7月22日先行下
    單訂購女荷葉領蹄花襯衫及窄裙各50件…」（見原審卷第19
    頁），僅足以證明被上訴人於97年7月22日下單訂購女襯衫
    及窄裙，尚難遽認被上訴人於同年7月2日簽收系爭報價單時
    ，已為承諾「開機織染最低量」為系爭訂購契約約款之一之
    意思表示。上訴人復未舉證證明其與被上訴人於97年7月2日
    前，已就系爭訂製服裝之「開機織染最低量」進行討論並達
    成合意，殊難推認被上訴人之代表人乙○○簽名於報價單，
    係就「女襯衫灰白蹄花布每次開機織染最低量為3,000碼」
    為承諾之意思表示。被上訴人辯稱伊之代表人僅表示領收該
    報價單之意思，尚未有就該報價單內容為任何承諾之意思表
    示等語，應可採取。上訴人僅憑報價單附註欄中「女襯衫灰
    白蹄花布每次開機織染最低量為3,000碼」之記載，即主張
    系爭報價單為母約，按各階段需求所下之訂購單則為子約，
    被上訴人應負擔購買3,000碼布料訂做2,222件女襯衫及1,11
    1套女外套、窄裙、長褲義務云云，與常情有違，殊不足取
    。
  (三)被上訴人收受系爭報價單後，另於97年7月22日出具訂購確
    認單，載明品名、尺寸、數量予上訴人，上訴人則於97年9
    月17日出具銷貨單、銷貨請款清單及統一發票，交付價金4
    萬4,625元之荷葉領女襯衫50件予被上訴人等情，如已前述
    ，而被上訴人製作交予上訴人之訂購確認單上，僅載列品名
    、尺寸、數量等項，無單價之記載，足見兩造就各項服飾之
    單價，於上訴人傳真系爭報價單後達成合意，被上訴人始以
    訂購確認單向上訴人訂購襯衫及裙子各50件，兩造於其時始
    就買賣標的物之項目、件數與買賣價金達成意思表示合致，
    準此以解，兩造係於97年7月22日成立系爭訂購契約。其餘
    開機織染最低量為3,000碼部分，契約未成立，亦無證據證
    明被上訴人有違誠信原則，故上訴人主張被上訴人違反不履
    行訂購義務，及違反締約時應遵守之誠信原則，應負民法第
    245條之1第1項締約過失之損害賠償責任云云，殊難採取。
六、被上訴人既無違約之情事，亦未違反締約時應遵守之誠信原
    則，上訴人依債務不履行及民法第245條之1第1項之規定，
    請求被上訴人賠償打樣費用1萬2,000元與期待利益62萬8,93
    7元之損害，為無理由，不應准許。
七、綜上所述，被上訴人並未承諾向上訴人購買3,000碼布料所
    製成2,222件女襯衫及1,111套女外套、窄裙、長褲等項目及
    數量之服裝並負擔打樣費用，僅承諾向上訴人訂購50件女襯
    衫，且已依約付款，為上訴人所不爭，被上訴人自無債務不
    履行之情事。從而，上訴人依債務不履行之法律關係，請求
    被上訴人賠償其所受損害及所失利益64萬937元及自起訴狀
    繕本送達翌日起至清償日止按週年利率5%計算之利息，為無
    理由，其假執行之聲請，亦失所附麗，均不應准許。原審因
    而駁回上訴人之請求及其假執行之聲請，核無不合。上訴論
    旨指摘原判決不當，求予廢棄改判，為無理由，應駁回其上
    訴。另上訴人追加締約上過失致其受有損害為本件訴訟標的
    ，而為上開同一聲明，核無理由，亦應駁回。
八、兩造其餘攻擊或防禦方法，及未經援用之證據，經本院斟酌
    後，認為均不足以影響本判決之結果，爰不逐一論列，併此
    敘明。
九、據上論結，本件上訴及追加之訴均為無理由。依民事訴訟法
    第449條第1項、第78條，判決如主文。
中    華    民    國    99    年    4     月    13    日
                    民事第十一庭
                        審判長法  官  鄭雅萍
                              法  官  劉坤典
                              法  官  徐福晉
正本係照原本作成。
不得上訴。

中    華    民    國    99    年    4     月    14    日
                              書記官  黃瑞芬

司法院資訊處製作；財團法人民間司法改革基金會備份。
